【裁判字號】    97,訴,629
【裁判日期】    971112
【裁判案由】    侵權行為損害賠償
【裁判全文】
臺灣臺南地方法院民事判決               97年度訴字第629號
原      告  己○○○
前  一  人
訴訟代理人  丁 ○ ○
原      告  丙 ○ ○
            戊 ○ ○
前三名原告共同
訴訟代理人  許永明律師
被      告  臺灣電力股份有限公司
法定代理人  甲 ○ ○
訴訟代理人  嚴庚辰律師
上列當事人間請求侵權行為損害賠償事件，經本院於民國97年10
月29日言詞辯論終結，判決如下：
    主      文
原告之訴駁回。
訴訟費用新台幣壹萬肆仟柒佰陸拾壹元由原告負擔。
    事實及理由
一、原告主張略以：
（一）按電業法第42條「電業應每年至少檢驗機器及線路一次，
      並記載檢驗結果」。則電業人員一年內勘察供電線路時必
      發現原告種下椰子苗，電業人員當下預見未來會妨礙供電
      安全或發生意外災害，即應自動與原告洽商移植或拔除，
      但經過11年未曾告知原告。時至民國94年10月14日被告嘉
      南供電區營運處首度派劉文正先生來宅，告知原告所種椰
      子樹有45棵會危害被告之供電安全，要加以砍除，顯見被
      告違反電業法第42條之規定，未每年定期勘察供電線路，
      且有行政上之過失。
（二）被告於96年8月間未經原告同意， 擅自砍除原告己○○○
      於83年種植在坐落台南縣仁德鄉○○段629、633地號土地
      上之椰子樹七株（系爭七株椰子樹），原告所受損害賠償
      明細：
    1.椰子苗：每棵椰子苗新台幣（下同）1050元（150元×7棵
               =1050元）。
    2.施肥：13650元（雞糞每包150元×7棵×13年=13650元）。
    3.工資：14年共計195350元。
    4.處理廢棄物及剷平地面：共23000元。
    5.所失利益金額：椰子平均壽命80年，正常生產期55年，平
      均每年每棵生產60粒，1粒以50元計算，則55×60×7×50
      =000 00 00元。
    6.共計0000000元。
（三）被告（台電公司）質疑，劉淑芬為何在此次中未列為原告
      的原因，係前兩次在調委會時，因台電欲砍伐45棵椰子樹
      ，有些椰子樹在劉淑芬持有的土地上，所以劉淑芬有出面
      參予協調，此次只砍七棵椰子樹，未有劉淑芬之持有，所
      以不需出庭。
（四）被告聲稱前後與我們溝通數十次都未達成協議，在此答覆
      ；被告僅電話告知我們幾次，來家裡協調兩次，到調委會
      兩次；這2~3年來加起來不到10次， 可見台電是企圖塑造
      我們不願和解的假象，證明台電是缺乏誠意，搞小動作，
      推諉卸責。
（五）原告不接受協調的原因，是我們擁有土地在先，台電蓋高
      壓線在後，當台電欲侵犯我們領空時，並未告知和徵求同
      意，現今是我們的土地價值受到影響，因我們的地目；有
      農地、也有建地，今有高壓電線經過造成輻射使土地無法
      買賣，除了賤賣別無他法。可是台電至今都未表示歉意和
      賠償，已錯在先。
（六）我們因當年種椰子可以收成50~60年， 屬於經濟作物，台
      電本當依電業法的規定（第42條）定時巡視，在我們剛種
      時告知我們，還是小苗時剷除，那每棵3850元之賠償金，
      我們可以接受。況且原告並非故意栽種椰子樹來獲得賠償
      ，如原告居心不良的話，可以栽種檳榔數量會很多，賠償
      就會很可觀。但原告並未如此，可見是台電之行政疏失造
      成的錯誤，在13年後成本加高時才想賠償，將自身的錯誤
      推給善良不知的百姓。不公平！
（七）台電告訴我們只能依；台南縣辦理農作物改良徵收補償費
      查估基準，補償我們每棵3850元，台南縣是依土地徵收條
      例第31條第三項及內政部90年2月20日（台90內地台第000
      0000號）函規定訂定之。當年訂定此規，實係土地徵收時
      已有賠償土地損失在先，所以農作物部份，金額就不高。
      如今我們土地並未被徵收，如何能依補償費基準來執行，
      又如今物價與當時物價不可同日而語，再者10多年前賠我
      們這個價錢算合理，可接受，但經過13年的投資成本，人
      力、物力、原物料的提高、薪資提高，光是請怪手來清理
      被砍除後的廢棄物，包括挖掘、填土、鋸成小塊、租用土
      地放置曬乾、而後掩埋或燃燒，怪手一天處理一株僅算工
      錢和填土的錢，就不只3850元。何況油價上漲，每砍一株
      我們就損失一些，更何況是成本和未來的經濟效益，尚未
      列入計算，所以台電應該是賠償而不是補償。況且依椰子
      的生長期來看，最慢7~8年即可收成，可是不知是否因輻
      射的緣故，我們於12年後才陸續有一兩株開始收成，這期
      間我們的椰子只不過是不生產的觀賞椰子，而依補償基準
      來看，觀賞椰子的價格是一株9000多元（因為沒有經濟收
      益，價格較高），如今砍伐的都是要開始收成的，為何教
      我們開始有經濟收益的椰子樹就砍伐，讓我們血本無歸，
      實不合理。
（八）今年520當天，財政部以每坪25萬元賣掉現值每坪400萬元
      的土地，被媒體批評賤賣國產，財政部就是依照當年的價
      錢來賣，顯有不當，反觀我們亦是如此，難道台電沒有了
      解民眾之苦嗎？現在台電知道要砍45棵，如今只砍7棵賠7
      棵，此種作法無異是行政過錯再度延續下去，試問剩下之
      38棵哪天想到，再砍一棵賠一棵，如此浪費資源人力，為
      何不能一次完成？讓我們重新栽種其他作物，台電這種心
      態與13年前一樣，況且10年以上的補償都是同一價格，無
      所謂，便不管民眾精神壓力與生活不安，這是台電的行事
      作風嗎？難道小老百姓就該倒楣嗎？台電做法實在可議！
      在協調過程中，台電人員也承認價格是不合理，只是依規
      定辦理，無法增加，除非有案例可循，所以懇請庭上依目
      前市場價格，做出合理的審判，讓台電公司有例可循，還
      民公道。
（九）原告基於事實同一之基礎下爰追加國家賠償法第2條第2項
      規定為請求權基礎。
（十）聲明：
    (一)被告應給付戊○○、己○○○二人396714元及自起訴狀繕
      本送達之翌日起按年利率百分之五計算之利息。
    (二)被告應給付丙○○、己○○○二人991336元及自起訴狀繕
      本送達之翌日起按年利率百分之五計算之利息。
    (三)訴訟費用由被告負擔。
二、被告抗辯略以：
（一）查被告所設豐之161仟伏龍崎一台南#58～#59號 高壓鐵塔
      間線下適經過原告所有之土地，因原告在土地上栽種椰子
      樹，共有七株樹高與高壓電線導線垂直距離僅約2一3公尺
      ，不符被告維護手冊規定 至少須保持5.2公尺以上安全距
      離，否則隨時可能有線路跳電情形發生將嚴重危害供電及
      公眾安全， 被告基於前開理由自94年1月起開始與原告溝
      通協調，希望原告同意砍除被告則可依台南縣政府96年辦
      理農作物徵收補償查估可可椰子11年以上每株補償3850元
      ，前後被告與原告溝通協調計十三次，委請仁德鄉公所協
      調一次，另委請仁德鄉調解委員會調解二次，惟原告要求
      之補償費高達一百三十八萬八千餘元，明顯超出政府核定
      之補償金額，被告為了公眾用電安全不得已在96年10月2
      日上午由歸仁分局派員會同砍伐原告所有之七株可可椰子
      且被告已將七株可可椰子之補償金二萬六千九百五十元依
      法向鈞院提存所辦理提存。
（二）按電業對於妨礙線路之樹木得於通知所有人或占有人後砍
      除，電業法第五十二條定有明文，又電業對於第51條至55
      條所規定之事項，與所有人或占有人矯生爭議時，得請所
      在地政府處理之，電業法第56條亦定有明文，本件被告塞
      於公眾用電之安全在與原告歷經近三年之溝通調解原告均
      執意其不合理之要求，被告雖請仁德鄉公所協調出面處理
      亦無效果，被告始依電業法第52條之規執行砍除椰子樹七
      株，被告自無任何故意、過失不法侵害原告財產權之事實
      ，且被告亦已將補償費依法向鈞院提存補償原告之損失。
      況因避免自己或他人生命、身體、自由或財產上急迫之危
      險所為之行為不負損害賠償責任，民法第150條定有明文
      ，被告糧於公眾用電安全之急迫危險砍除原告所栽植之挪
      子的行為自符合民法上緊急避難之要件，被告自母庸負損
      害賠償責任。
（三）聲明：
    (一)原告之訴駁回。
    (二)訴訟費用由原告負擔。
    (三)若受不利判決，願供擔保請准宣告免為假執行之判決。
三、得心證之理由：
（一）原告主張被告於96年8月間 未經原告同意擅自砍除原告己
      ○○○種植之系爭七株椰子樹乙節，為被告所不爭執，堪
      信原告此部分主張為真實。
（二）按依國家賠償法請求損害賠償時，應先以書面向賠償義務
      機關請求之，賠償義務機關賠償拒絕賠償，或自提出請求
      之日起逾30日不開始協議，或自開始協議之日起逾60日協
      議不成立時，請求權人得提起損害賠償之訴，國家賠償法
      第10條第1項、第11條第1項前段著有明文。本件原告依國
      家賠償法主張被告應負國家賠償責任云云。惟查，被告為
      公司型態之法人組織，是否屬國家賠償法所規範之賠償義
      務機關，已有可議，況原告亦未依前揭法定程序先以書面
      向賠償義務機關請求。是原告主張依國家賠償法請求被告
      賠償其損害，於法不合，為無理由，不應准許。
（三）原告又主張被告違反電業法第42條「電業應每年至少檢驗
      機器及線路一次，並記載檢驗結果」之規定，有行政過失
      ，侵害原告權益云云。惟查，前揭法條之規定，並非民法
      上之請求權基礎，原告以前揭法條請求被告賠償其損害云
      云，顯無依據，為無理由，不應准許。
（四）復按電業對於妨礙線路之樹木得於通知所有人或占有人後
      砍除，電業法第52條定有明文。被告抗辯砍除系爭七株椰
      子樹係因系爭七株椰子樹高度已影響高壓電線之安全乙節
      ，業據提出砍除系爭七株椰子樹前之現場相片為憑，復據
      證人即乙○○到庭證述屬實，堪信原告此部分主張為真實
      。則被告既係依前揭電業法第52條之規執行砍除系爭七株
      椰子樹，則被告抗辯砍除系爭七株椰子樹為依法之行為，
      並無不法侵害原告原告財產權等語，亦堪信為真實。
（五）綜上所述，原告依國家賠償法及電業法第42條規定請求被
      告賠償損害，均於法不合，已如前述。從而，原告請求被
      告應負損害賠償責任並應給付原告如訴之聲明所示之損害
      賠償，為無理由，不應准許，應予駁回。
四、本件事證已臻明確，兩造其餘攻擊防禦方法及所舉未經援用
    之證據，經本院斟酌後，認為均不足以影響本判決之結果，
    爰不一一論述，併此敘明。
五、按訴訟費用，由敗訴之當事人負擔；法院為終局判決時，應
    依職權為訴訟費用之裁判； 民事訴訟法第78條及第87條第1
    項分別定有明文。經核本件訴訟費用額為14,761元，而原告
    之請求為無理由，爰依上開規定確定原告應負擔之訴訟費用
    如主文第2項所示
六、據上論結，原告之訴，為無理由，依民事訴訟法第78條，判
    決如主文。
中    華    民    國    97    年    11    月    12    日
                        臺灣臺南地方法院民事第一庭
                                法  官  王 獻 楠
上為正本，係照原本作成。
如不服本判決，應於本判決送達後20日內提出上訴狀（須按他造
當事人之人數附繕本）。
中    華    民    國    97    年    11    月    12    日
                                書記官  李 靜 怡


司法院資訊處製作；財團法人民間司法改革基金會備份。
